【裁判字號】    90,易,36
【裁判日期】    900219
【裁判案由】    妨害名譽
【裁判全文】
臺灣臺東地方法院刑事判決                              九十年度易字第三六號
    公  訴  人  臺灣臺東地方法院檢察署檢察官
    被      告  甲○○
                乙○○
                己○○
                丁○○
右列被告等因妨害名譽案件，經檢察官提起公訴（八十九年度偵字第二三二二號），
本院判決如左：
    主  文
甲○○連續意圖散布於眾，散布文字指摘足以毀損他人名譽之事，處拘役伍拾日，如
易科罰金，以參佰元折算壹日，扣案之文字標語三面沒收。
乙○○、己○○、丁○○無罪。
    事  實
一、甲○○因與丙○○、戊○○有財務上之糾紛，竟基於意圖散布於眾之概況犯意，
    先後製作書有「曾大醫師冒領貸款，還錢來」（下稱編號一）、「返錢不還票，
    侵占別人財產，丙○○、戊○○、曾國楨共謀」（下稱編號二）、及「輸了股票
    ，侵占別人財產」（下稱編號三）等文字之標語，於：
（一）民國八十九年九月中旬某日，與不知情之綽號「番王」之不詳姓名男子，以共
      同持編號一標語之散布文字方法，在臺東縣臺東市○○路六四號曾國楨所經營
      之「曾外科診所」前，指摘足以毀損曾國楨名譽之事。
（二）八十九年十月二十三日或二十五日，與不知情之綽號「草繩」之不詳姓名男子
      ，以共同持編號二標語之散布文字方法，在上開同一診所前，指摘足以毀損丙○○、戊○○及曾國楨名譽之事。
（三）八十九年十一月二日，與不知情之乙○○、己○○及綽號「阿盛」之不詳姓名
      男子，以共同持編號一、二、三標語之散布文字方法，在上開同一診所前，指
      摘足以毀損丙○○、戊○○及曾國楨名譽之事。
（四）八十九年十一月八日，與不知情之乙○○、己○○及丁○○，以共同持編號一
      、二、三標語之散布文字方法，在上開同一診所前，指摘足以毀損丙○○、戊○○及曾國楨名譽之事。
二、案經丙○○、戊○○及曾國楨訴由臺東縣警察局臺東分局報請臺灣臺東地方法院
    檢察署檢察官偵查起訴。
    理  由
一、訊據被告甲○○對於其自行製作上開編號一、二、三之文字標語，並在前開時、
    地持該文字標語指摘足以毀損告訴人丙○○、戊○○及曾國楨名譽之事不諱，惟
    辯稱告訴人三人確有侵占被告甲○○之土地，而將侵占所得之金錢分由告訴人三
    人云云。經查上開事實，迭據告訴人丙○○、戊○○及曾國楨在警訊中、偵查中
    及本院審理時指述歷歷，並經同案被告乙○○、丁○○、己○○警訊、偵查及本
    院審理時到庭陳稱屬實，復有現場相片七幀、扣案文字標語三面可供證明。被告
    甲○○雖稱所指摘之文字標語內容確為事實之情，然被告甲○○亦自承其因沒有
    錢繳裁判費告民事訴訟，且刑事訴訟經檢察官為不起訴處分，除此之外其無他法
    可向告訴人等要到錢等語，顯然被告甲○○明知前開所指摘之文字標語內容未能
    透過合法之司法手段表彰為真實，就擅自製作文字標語並指摘告訴人等，被告甲○○明知為不實事項而仍散布文字之故意至為灼然，被告甲○○所辯當無可採，
    其犯行堪以認定，應依論科。
二、核被告甲○○所為，係犯刑法第三百十條第二項之加重誹謗罪嫌。被告甲○○先
    後四次犯行，時間緊接，犯罪構成要件相同，顯係基於概況犯意所為，應依連續
    犯規定論以一罪並加重其刑。爰審酌被告甲○○之犯罪動機係情緒不平下所為，
    並依犯罪之目的、手段、所生之損害及犯罪後之態度等情狀，量處如主文所示之
    刑，並諭知易科罰金之折算標準。扣案之文字標語三面，均屬被告甲○○所有，
    且供犯罪所用之物，業據其供明在卷，依法宣告沒收。
三、公訴意旨除前開論罪之事實外，尚認被告乙○○、己○○及丁○○與被告甲○○
    有犯意連絡及行為分擔，因認被告乙○○、己○○及丁○○亦共同涉有刑法第三
    百十條第二項之誹謗罪嫌。
（一）按犯罪事實應依證據認定之，無證據不得推定其犯罪事實；又不能證明被告犯
      罪者，應諭知無罪之判決，刑事訴訟法第一百五十四條、第三百零一條第一項
      分別定有明文。又認定不利於被告之事實，須依積極證據，證據不足為不利於
      被告事實之認定時，即應為有利於被告之認定，更不必有何有利之證據，故犯
      罪事實之認定，應憑真實之證據，倘證據是否真實尚欠明確，自難以擬制推測
      之方法，為其判斷之基礎，最高法院三十年度上字第八一六號、五十三年度臺
      上字第六五六號判例意旨可資參照。
（二）公訴人認被告乙○○、己○○及丁○○涉有前揭誹謗罪嫌，無非係以告訴人丙○○、戊○○及曾國楨指訴歷歷，並有前揭編號一、二、三文字標語扣案及現
      場相片七幀可資佐證，為主要之論據。訊據被告乙○○、己○○坦承於八十九
      年十一月二日及同年十一月八日在臺東縣臺東市○○路六四號「曾外科診所」
      前與被告甲○○共同持編號一、二、三之文字標語，被告丁○○並坦承於八十
      九年十一月八日，與被告乙○○、己○○及甲○○在前開地點共同持編號一、
      二、三之文字標語，惟被告乙○○、己○○及丁○○均堅詞否認有何誹謗犯行
      ，辯稱：係受被告甲○○之邀幫忙，不知為何拿標語等語。經查，被告甲○○
      於本院審理時陳稱「是我要他們幫忙，他們都不清楚我與告訴人的債權債務關
      係」、「標語均是我製作」等語，被告甲○○與被告乙○○、己○○及丁○○
      三人間皆無利害關係，被告甲○○實無刻意迴護被告乙○○、己○○及丁○○
      三人之可能，再參酌卷附之臺灣臺東地方法院檢察署八十八年度偵字第二五三
      一號及八十九年偵字第一四五八號不起訴處分書，顯然告訴人等係與被告甲○○有金錢財務上之爭執，而原未與被告乙○○、己○○及丁○○有任何財產瓜
      葛，則被告乙○○、己○○及丁○○雖客觀上有於前開時地持文字標語，而主
      觀上均不知被告甲○○與告訴人等究竟有何債權債務關係，堪以採信，更遑論
      被告乙○○、己○○及丁○○三人明瞭所持文字標語之真實性及是否有毀損告
      訴人名譽之認知。既然被告乙○○、己○○及丁○○三人欠缺誹謗告訴人等名
      譽之故意，核與刑法第三百十條第二項之規定不侔，尚難以該罪相繩。此外，
      復查無其他積極證據足資證明被告乙○○、己○○及丁○○三人有何該當誹謗
      之構成要件之犯行，不能證明被告乙○○、己○○及丁○○三人犯罪，自應諭
      知無罪之判決。
據上論斷，應依刑事訴訟法第二百九十九條第一項前段、第三百零一條第一項、刑法
第五十六條、第三百十條第二項、第四十一條第一項、第三十八條第一項第二款、罰
金罰鍰提高標準條例第一條前段、第二條，判決如主文。
本案經檢察官陳棟杰到庭執行職務。
中      華      民      國      九十      年      二      月    十九    日
                                  臺灣臺東地方法院刑事庭
                                          法  官  范智達
右正本證明與原本無異。
如不服本判決，應於判決送達後十日內向本院提出上訴狀。（須附繕本）
「切勿逕送上級法院」
                                          書記官   賴淑芬
中      華      民      國      九十      年      二      月   二十     日


司法院資訊處製作；財團法人民間司法改革基金會備份。
